【裁判字號】    99,上易,440
【裁判日期】    990727
【裁判案由】    詐欺
【裁判全文】
臺灣高等法院臺南分院刑事判決         99年度上易字第440號
上  訴  人  臺灣臺南地方法院檢察署檢察官
被      告  乙○○
上列上訴人因被告詐欺案件，不服臺灣臺南地方法院99年度易字
第491號中華民國99年4月21日第一審判決（起訴案號：臺灣臺南
地方法院檢察署99年度偵緝字第110號、第111號），提起上訴，
本院判決如下：
    主  文
原判決撤銷，發回臺灣臺南地方法院。
    理  由
一、上訴意旨如附件上訴書所載。
二、按案件由犯罪地或被告之住所、居所或所在地之法院管轄，
    刑事訴訟法第5條第1項定有明文。所謂「犯罪地」，依照刑
    法第4條之規定，應包括行為地與結果地兩者（最高法院72
    年台上字第5894號判例參照）。次按「實務上以電話或簡訊
    詐騙（或恐嚇）被害人之案件，該詐欺（或恐嚇）集團成員
    以人頭帳戶為洗錢工具，而出賣、出租、出借人頭帳戶之人
    亦認為構成刑法幫助詐欺取財（或幫助恐嚇取財）等罪，惟
    被害人遭詐騙之地點（即詐欺或恐嚇集團之犯罪地）與人頭
    帳戶之開戶地點及帳戶所有人出賣人頭帳戶之地點有時均不
    同……，該人頭帳戶若是為供出賣、出租、出借之用而開立
    ，該帳戶之開戶行為應屬幫助詐欺（或幫助恐嚇取財）犯罪
    行為之一部」（法務部民國95年3月8日法檢字第0950800837
    號函參照）。又「從犯，以幫助及正犯之犯罪地及結果發生
    地，為犯罪地。」（陳樸生，刑事訴訟法實務，民國88年6
    月再訂版，第35頁）。末按對於原審諭知管轄錯誤、免訴或
    不受理之判決上訴時，第二審法院認其為無理由而駁回上訴
    ，或認為有理由而發回該案件之判決，得不經言詞辯論為之
    ，刑事訴訟法第372條亦有明文。
三、經查，原審檢察官指訴被告涉嫌以其在華南商業銀行永康分
    行所申設之帳戶存摺、提款卡及密碼，交付予不詳姓名之人
    ，以此手法幫助詐欺，致被害人丙○○、甲○○分別被騙而
    匯款入上開被告所申設之帳戶等情。查依前揭「從犯，以幫
    助及正犯之犯罪地及結果發生地，為犯罪地。」之說明，被
    害人丙○○、甲○○因遭詐騙而匯款入華南商業銀行永康分
    行，該銀行是位於臺南縣永康巿，自屬本案犯罪地之一；則
    原審法院對於本案應有管轄權，洵可認定。
四、原審未詳為推求，遽為本件管轄錯誤之判決，即有未合。檢
    察官上訴意旨指摘原判決為管轄錯誤之諭知係屬不當，為有
    理由，應由本院將原判決撤銷，發回臺灣臺南地方法院另為
    適當之判決，並不經言詞辯論為之。
據上論斷，應依刑事訴訟法第369條第1項但書、第372條，判決
如主文。
中    華    民    國    99    年     7    月    27    日
                  刑事第一庭    審判長法  官  茆臺雲
                                      法  官  蔡長林
                                      法  官  王明宏
以上正本證明與原本無異。
不得上訴。
                                      書記官  黃全忠
中    華    民    國    99    年    7     月    27    日

司法院資訊處製作；財團法人民間司法改革基金會備份。
